臺灣南投地方法院民事裁定
111年度消債全字第3號
聲  請  人  
即  債務人  賴克義  
訴訟代理人  王銘助律師(法扶律師)
上列聲請人因前置調解事件，聲請保全處分，本院裁定如下：
    主  文
聲請駁回。
    理  由
一、按法院就更生之聲請為裁定前，得因利害關係人之聲請或依
    職權，以裁定為保全處分，消費者債務清理條例（下稱消債
    條例）第19條第1項定有明文。次按依消債條例第19條第1項
    規定，法院就更生或清算之聲請為裁定前，始得因利害關係
    人之聲請或依職權，以裁定為保全處分。此因保全處分之目
    的係為防杜債務人之財產減少，維持債權人間依更生或清算
    程序之公平受償，使債務人有重建更生之機會（消債條例第
    19條立法說明參照），故保全處分具有從屬性，於更生或清
    算之聲請事件繫屬於法院前，債務人不得依上開規定聲請保
    全處分（參照司法院98年第1期民事業務研究會第9號法律問
    題研審小組意見）。又消債條例第151條第1項所定之調解，
    係更生或清算程序前之前置程序，非更生或清算程序之一部
    。債務人如依消債條例第151條第1項規定向法院聲請調解，
    除本條例有特別規定外（如管轄、聲請費等），其程序進行
    及調解效力，應直接適用民事訴訟法調解程序之規定。故法
    院依民事訴訟法第409條之1第1項所為之處置及其效力，無
    消債條例第19條等有關保全處分規定之適用。利害關係人於
    該調解程序不得依同條例第19條規定聲請法院作成保全處分
    (司法院101年第2期民事業務研究會第22號法律問題研審小
    組意見參照)。
二、本件聲請意旨略以：聲請人即債務人（下稱聲請人）於第三
    人全航汽車客運股份有限公司（下稱全航客運公司）薪資，
    現遭債權人第一金融資產管理股份有限公司（下稱第一資產
    公司），向臺灣臺中地方法院（下稱臺中地院）聲請強制執
    行，經臺中地院以110年度司執字第124619號清償債務事件
    受理，並核發扣薪3分之1之執行命令在案。然聲請人已於本
    院聲請前置調解，為維持債權人間之公平受債，亦恐侵害債
    務人及受扶養人維持基本生活所需之權利，爰依消債條例第
    19條規定，聲請法院裁定准予保全處分，停止上開執行事件
    之強制執行程序等語。
三、經查：本件聲請人主張其對於第三人全航客運公司之薪資債
    權，經債權人第一資產公司聲請臺中地院110年度司執字第1
    24619號清償債務事件強制執行，經臺中地院核發民國110年
    11月19日中院平民執110司執松字第124619號執行命令執行
    扣薪3分之1等情，有聲請人提出之臺中地院執行命令影本在
    卷可憑，並經本院調取臺中地院110年度司執字第124619號
    清償債務事件強制執行卷宗核閱無訛，固堪信為真實，惟依
    前揭規定及說明可知，保全處分具有從屬性，於更生或清算
    之聲請事件繫屬於法院前，債務人不得依上開規定聲請保全
    處分；而聲請消費者債務清理調解者，須進行調解程序後，
    再由債務人聲請更生或清算程序，始有消債條例第19條第1
    項第3款之適用。本件聲請人目前僅於111年3月14日向本院
    聲請債務清理之前置調解，仍在調解階段，目前尚無更生或
    清算之聲請事件繫屬於法院，此有本院111年度司消債調字
    第19號前置調解事件卷宗及本院索引卡查詢－當事人姓名查
    詢資料在卷可參。從而，聲請人上開保全處分之聲請，於法
    未合，應予駁回。
四、爰裁定如主文。
中　　華　　民　　國　　111 　年　　4 　　月　　27　　日
                  民事第一庭  法　官　張毓珊
以上正本係照原本作成。
如不服本裁定應於送達後10日內向本院提出抗告狀，並繳納抗告
費新臺幣1,000元。
中　　華　　民　　國　　111 　年　　4 　　月　　27　　日
                              書記官